【裁判字號】    97,重訴,14
【裁判日期】    990111
【裁判案由】    殺人等
【裁判全文】
臺灣新竹地方法院刑事判決              97年度重訴字第14號
公  訴  人  臺灣新竹地方法院檢察署檢察官
被      告  子○○
指定辯護人  本院公設辯護人乙○○
被      告  癸○○
上列被告等因殺人等案件，經檢察官提起公訴（97年度偵字第62
07號），本院判決如下︰
    主  文
子○○踰越牆垣竊盜，處有期徒刑捌月。又犯強盜罪而故意殺人
，處無期徒刑，褫奪公權終身。應執行無期徒刑，褫奪公權終身
。
癸○○收受贓物，處有期徒刑柒月。
    事  實
一、子○○曾於民國88年間因贓物案件，經臺灣苗栗地方法院判
    處有期徒刑3 月確定；另於89年間因過失傷害案件，經本院
    判處有期徒刑6 月確定；又於90年間因竊盜、強盜、搶奪等
    案件，經臺灣高等法院臺中分院、臺灣桃園地方法院分別判
    處有期徒刑3年、6年、1年6月確定；再於91年間因搶奪案件
    ，經臺灣苗栗地方法院判處有期徒刑1年2 月確定，嗣上開3
    月、6月、1年6月、1年2 月刑期經減刑後，合併其餘3年、6
    年刑期定應執行有期徒刑9年7月又15日確定，自90年11月21
    日入監執行，於97年7 月22日因縮短刑期假釋出監，應於97
    年12月7 日假釋期滿（不構成累犯）。癸○○曾於91年間因
    竊盜、贓物等案件，經臺灣苗栗地方法院分別判處有期徒刑
    10月、6 月，嗣定應執行有期徒刑1年3月確定；另於92年間
    因竊盜、毒品危害防制條例等案件，經臺灣苗栗地方法院就
    竊盜部分判處有期徒刑3 年確定，毒品危害防制條例部分判
    處有期徒刑10月、7月，定應執行有期徒刑1年4月確定，自9
    1年10月28日入監接續執行上開刑期，於97年4月21日因縮短
    刑期假釋出監，應於97年12月28日假釋期滿（不構成累犯）
    。
二、子○○仍不知悔改，因缺乏金錢及汽車使用，基於意圖為自
    己不法之所有，於97年9月3 日9時許，行經己○○、庚○○
    姐妹位在苗栗縣頭份鎮○○路80巷17弄29號住處前，見該址
    圍牆不高，屋內無人看管，乘無人注意之際，翻越圍牆進入
    屋內，竊取庚○○所有，放置在房間內裝有新臺幣（下同）
    8千元之紅包1個及己○○所有，放置在客廳桌子上之車號8C
    -3933號自用小客車鑰匙1支，且以該支鑰匙發動停在上址車
    庫內之車號8C-3932 號自小客車（已發還己○○）後，將該
    自用小客車駛離現場，得手後，將竊得之自用小客車供己為
    交通工具使用，所竊得之現金亦供己花用殆盡。
三、子○○於97年7 月22日假釋出監後，於某鐵工廠任職鐵工時
    ，曾於同年8 月初某日受僱前往黃燿雄所經營，位在新竹縣
    峨眉鄉七星村7鄰社寮6-1號有力矽砂股份有限公司（下稱有
    力公司）修繕鐵皮屋，當日中午在有力公司2 樓辦公室休息
    時，知悉該辦公室1樓為閒置空間，僅堆放部份雜物，2樓則
    為有力公司會計丙○○之辦公處所，丙○○是時且表明平常
    僅其1人在辦公室內，子○○其後又聽聞有力公司於每月5日
    發放員工薪資，遂認為丙○○定持有現金，且有機可乘，竟
    因缺錢花用，於同年8 月10日前某日白天，向朋友癸○○提
    及有力公司之上開狀況，邀約癸○○一起前往該公司附近勘
    查地形，且向癸○○表示可於丙○○白天上班時，乘機一起
    侵入上開2 樓辦公室內行竊，惟癸○○認其尚在假釋期間，
    且白天至工廠行竊，極可能遭人發覺逮捕，因此拒絕子○○
    ，然子○○仍未放棄行竊計劃。迨於同年9月5日有力公司發
    薪日，子○○再至癸○○位在苗栗縣頭份鎮下興里12鄰水源
    里107巷15 號住處，徵詢癸○○至有力公司行竊之意願，經
    癸○○同意後，即由癸○○駕駛其兄廖永琪所有之車號4411
    -KY 號自用小客車，附載子○○先至苗栗縣竹南鎮○○路竹
    南工業區，由子○○駕駛竊得後停放在該工業區內之車號8C
    -3933號自用小客車，癸○○則駕駛車號4411-KY號自用小客
    車一起往有力公司出發。同日10時33分許，癸○○行經新竹
    縣峨眉七星村往獅頭山牌樓附近時，慮及其仍在假釋中，臨
    時打消行竊意願，遂以併排停車之方式告知子○○不願前往
    行竊，子○○聞言乃決意單獨前往，惟要求癸○○在獅頭山
    牌樓附近等候，癸○○表示同意後即在牌樓附近之涼亭等待
    子○○。嗣子○○於同日10時40分許，單獨駕駛車號8C-393
    3 號自用小客車抵達有力公司附近觀察，看到該公司負責人
    黃燿雄所有之自用小客車停在辦公室外，無法即時著手行竊
    ，為免癸○○不耐等候，乃持其所有之0000000000號行動電
    話撥打癸○○持用之0000000000號行動電話，告知癸○○有
    力公司老闆仍在辦公室而無法入內行竊，待子○○循原路稍
    微繞行，於同日10時48分左右回到有力公司附近查看時，發
    現黃燿雄已駕車離開，不久丙○○亦下樓走向辦公室後方工
    廠，見機不可失，撥打電話告知癸○○其將入內行竊，且立
    即將上開自用小客車駛近辦公室後，迅即下車走入辦公室 1
    樓後，循樓梯上到2樓，打開未上鎖之2樓前段會客室大門，
    於通過會客室後開啟該樓層後段之辦公室大門進入辦公室內
    （侵入住居部分未據告訴），徒手先竊得丙○○所有，放置
    在2樓辦公桌上之綠色皮包1 個（內有現金約9萬餘元、行動
    電話1 支、提款卡、信用卡、存摺、證件等財物），復開啟
    該辦公桌抽屜搜尋財物時，適丙○○因故返回辦公室，而子
    ○○進入2樓辦公室行竊不及1分鐘，聽聞有人上樓之聲響，
    立即打開辦公室大門欲循原路下樓離開現場時，在2 樓會客
    室碰到丙○○，丙○○看見子○○拿著其所有之綠色皮包，
    旋質問子○○，並捉住子○○左手，不讓子○○離開，子○○為脫免逮捕，順利逃離現場，徒手欲將丙○○推開，惟丙○○緊捉住子○○左手不放，丙○○之右手無名指、食指及
    中指指甲內因此殘留子○○之DNA 。而子○○與丙○○拉扯
    中，子○○遭放置在會客室木門旁，有力公司所有之1 把木
    製圓椅子跘倒，子○○為遂行其脫逃之目的，順手拿起客觀
    上足以對人之生命、身體構成威脅，可供兇器使用之該把椅
    子朝丙○○身體揮打，致丙○○難以抗拒，不得不出手抵擋
    ，子○○一見丙○○放手，手持椅子立即往出口逃去，丙○○見狀，復上前將子○○拉往辦公室方向，子○○因重心不
    穩再次跌倒，丙○○則緊捉住子○○不放，子○○見無法擺
    脫丙○○，頓起殺意，明知頭臉部為人之生命中樞，內有職
    司運動、感覺、記憶、動作協調等功能之大腦、小腦，及調
    節血壓、呼吸等重要功能之腦幹等重要器官，構造均甚為脆
    弱，不堪外力重擊，而其手持之木製圓形椅質地堅硬，且有
    一定質量，以該把椅子朝人體頭臉部重擊，足以致人死亡，
    竟基於殺人之犯意，於跌坐在地上時，右手抓住椅子尾端，
    持該把椅子朝丙○○頭臉部正面猛力揮擊數下，直至丙○○
    癱軟倒地始行停止，並因此在會客室走廊、2樓辦公室木門2
    處（距地面各65公分、52公分）及地面留下血跡噴濺血點，
    而丙○○因與子○○拉扯或抵抗子○○攻擊，受有右上臂背
    部1處3×0.9公分擦傷、左肘後部2處0.7×0.9公分及2.5×2
    .3公分瘀傷、左前臂肘後部下方1 處2×1公分瘀傷、右手腕
    內側1 處2×2公分之擦傷等傷害，其頭臉部則遭椅面重擊受
    有(1)臉部凹陷性鈍挫傷：自右額部至左頰部斜向凹陷性鈍
    挫傷及左眼眶部多處撕裂傷，長約18公分，寬約6 公分。
    自右眼眶部至左眼眶部有凹陷性鈍挫傷，長約13公分，寬約
    6公分。(2)顏面撕裂傷：右額部撕裂傷1 處，長約4.5公分
    。右頰部撕裂傷1處，長約3公分。(3)頭頸部其他鈍挫傷：
    右臉頰部鈍挫傷造成皮下出血。右側頭皮下廣泛出血。
    鼻樑、鼻頭及鼻翼處多處擦挫傷。右唇挫傷。頸前部
    數處方向不同之線形擦痕。(4)右側頭皮廣泛皮下出血、額骨
    、頂骨及顳骨呈粉碎性骨折並延伸至顱底及枕骨、上顎骨及
    下顎骨骨折、腦部局部蜘蛛膜下腔出血等頭部鈍挫傷之傷害
    ，並因上開頭部鈍挫傷傷情，導致中樞神經休克當場死亡。
    子○○於殺害丙○○後，因過於緊張，將丙○○之綠色皮包
    及沾有丙○○血跡之木製圓椅子一併攜出辦公室，惟於徒步
    走向車號8C-3932 號自用小客車停放處途中，將該把椅子丟
    棄在台41線2.6 公里處路旁樹叢內，迅即駕駛上開自用小客
    車逃離現場，並於同日11時許返回上開牌樓附近，持上開行
    動電話撥打癸○○之行動電話確認癸○○所在位置，與癸○○在上開涼亭會合後，分別駕駛車號8C-3932號、4411-KY號
    自用小客車由新竹縣峨眉鄉湖光村往12寮方向產業道路逃逸
    。子○○於逃逸路途中先將車號8C-3932 號自用小客車棄置
    在該產業道路山頂平台上，改搭乘癸○○駕駛之車號4411-K
    Y 號自用小客車，而子○○上車後，癸○○查覺子○○褲子
    沾有血跡，詢問子○○發生何事，子○○乃向癸○○陳稱「
    偷東西時用椅子打傷人」等語，隨後將搶得之綠色皮包內之
    部分現金4萬4千元交給癸○○，癸○○明知子○○持有之現
    金均為子○○犯罪所得之贓物，竟基於收受贓物之犯意，自
    子○○處收受該4萬4千元。而子○○於乘坐車號4411-KY 號
    自小客車逃逸過程中，沿途丟棄丙○○所有之綠色皮包、提
    款卡、信用卡、證件等物品，最後於同日17時許，在苗票縣
    頭份鎮○○街29號附近丟棄丙○○所有之行動電話。嗣於同
    日11時30分許，群力企業社守衛進宏至上開辦公室欲向丙○○領取群力企業社寄放之中餐便當時，發現丙○○倒於血
    泊中，旋即通知有力公司員工報警處理，經警方循線於97年
    9月8日8 時30分在上開棄車地點尋獲子○○作案駕駛之車號
    8C-3932 號自用小客車後，旋據以過濾、分析道路監視錄影
    畫面，查知車號4411-KY號、8C-3932號自用小客車往返做案
    地點，且調閱癸○○持用之0000000000號行動電話通聯紀錄
    ，顯示發話時、地均與命案發生時、地相符合，循線於同年
    9 月10日分別拘提癸○○、子○○詢問，並在子○○帶領下
    ，前往台41線2.6公里處扣得其丟棄之木製圓形椅1把，而查
    悉上情。
四、案經己○○、庚○○及丙○○之配偶丁○○訴由新竹縣政府
    警察局竹東分局報請臺灣新竹地方法院檢察署檢察官偵查起
    訴。
    理  由
壹、程序方面：
    按被告以外之人於審判外之言詞或書面陳述，除法律另有規
    定者外，不得作為證據，刑事訴訟法第159條第1項固有明文
    規定。惟被告以外之人於審判外向法官所為之陳述，得為證
    據；被告以外之人於偵查中向檢察官所為之陳述，除顯有不
    可信之情況外，得為證據；被告以外之人於審判外之陳述，
    雖不符刑事訴訟法第159條之1至之4 之規定，惟經當事人於
    審判程序同意作為證據，法院審酌該言詞陳述或書面陳述作
    成時之情況，認為適當者，亦得為證據，同法第159 條之1、
    第159條之5第1 項亦有規定。本件證人進宏、溫泉銘、張
    耀文、邱沐樺於警詢時；證人廖永琪於偵查中；告訴人己○○、丁○○、證人戊○○、癸○○、辛○○、黃燿雄、馮智
    維等人於警詢及偵查中之陳述，屬審判外所為之陳述，惟無
    顯不可信之情況，並均經被告子○○及其辯護人；被告癸○○同意援引作為證據。又本件之新竹縣政府警察局車輛尋獲
    電腦輸入單、地圖、現場圖、平面圖、搜索扣押筆錄、勘察
    證物清單、標準檢體及犯案工具採證清單、刑事案件證物採
    驗紀錄表、內政部警政署刑事警察局鑑驗書、專案檢討報告
    書、苗栗縣政府警察局苗栗分局函文暨所附職務報告、戶籍
    查詢資料、行動電話發話即時位置查詢單、通聯調閱查詢單
    、新竹縣政府警察局函文暨所附現場勘察報告、相驗屍體證
    明書、法醫檢驗報告書、解剖報告書、鑑定報告書、車籍資
    料、勘驗筆錄、偵查報告、行動電話0000000000、00000000
    00號之通話次數分析資料、財團法人為恭紀念醫院函文暨所
    附子○○病歷資料、苗栗縣警察局頭份分局函文暨所附職務
    報告、法務部調查局測謊報告、手機查詢資料、臺灣新竹看
    守所函文暨所附收容人病歷處方紀錄表、稅務電子閘門財產
    所得調件明細表、金融機構回應狀態資料、被害人丙○○各
    金融機關存款明細表與存摺資料、監視錄影資料及照片，分
    別經被告子○○及其辯護人、被告癸○○或檢察官同意援引
    作為證據，且無證據證明係公務員違背法定程式所取得，亦
    無刑事訴訟法第159條之4之顯有不可信之情況與不得作為證
    據之情形，自均應認有證據能力。至卷附通聯紀錄，係使用
    科學儀器客觀紀錄通訊過程，性質上非屬供述證據，無傳聞
    排除之問題，亦具有證據能力，合先敘明。
貳、實體方面：
一、上開事實二部分：
    被告子○○於上開事實二所載時地，以翻越圍牆進入屋內之
    方式，竊取裝有8 千元之紅包1個及車號8C-3933號自用小客
    車鑰匙1 支與該部汽車等事實，迭經被告子○○於警詢、偵
    查中及本院審理時坦承不諱（見偵字卷第24、334-335 頁、
    本院卷一第23頁），核與告訴人己○○於警詢及偵查中指訴
    上開物品遭竊之情節大致相符（見偵字卷第62-63、299-300
    頁），並有車號8C-3933 號自用小客車車籍查詢資料（見相
    字卷第36頁）、新竹縣政府警察局車輛尋獲電腦輸入單及告
    訴人己○○繪製之住處平面圖各1份在卷可佐（見偵字卷第6
    4、301頁），足見被告子○○此部分之自白與事實相符，應
    可採信，事證明確，被告子○○此部分竊盜之犯行堪以認定
    ，應依法論科。
二、上開事實三部分：
(一)、被告子○○部分：
    訊據被告子○○固坦承有於上開事實三所載時地，因知悉有
    力公司於每月5 日發薪，而該公司會計即被害人丙○○平日
    僅1 人在辦公室內辦公，乃夥同被告癸○○前往有力公司附
    近勘查，其後更邀約被告癸○○於97年9月5日一起前往有力
    公司行竊，惟其駕駛竊得之車號8C-3933 號自用小客車與被
    告癸○○駕駛之車號4411-KY 號自用小客車前往有力公司途
    中，因被告癸○○臨時打消行竊意願，被告子○○乃決意單
    獨前往，然於竊得被害人丙○○所有之綠色皮包後，遭被害
    人丙○○發覺，為求順利逃離，先徒手欲推開被害人丙○○
    未果，復持木製圓椅子揮擊被害人丙○○頭臉部，致被害人
    丙○○當場死亡等事實，惟矢口否認有何殺人之犯意，辯稱
    ：我於97年8月10日遭辛○○駕車撞傷，住院4天，之後在家
    裡休養10幾天，而辛○○於97年8 月20日左右對我說有力公
    司會計丙○○有做放款，要我把丙○○皮包內的本票拿出撕
    毀，且要我教訓丙○○，辛○○並當我的面把我先前賭博輸
    錢簽發給綽號「阿弟」之人的本票3張、借據1張撕毀轉交給
    我以之作為條件。之後於97年8 月26日晚上，我在苗栗縣頭
    份鎮建國夜市遇到辛○○，辛○○再對我表示可於有力公司
    97年9月5日發薪時前往行竊，拿到的財物均歸我所有。我於
    97年8月底找癸○○一起去案發地點勘查。97年9月5 日前往
    有力公司時行竊遭丙○○發現後，情急下想掙脫丙○○，才
    隨手拿起椅子朝丙○○揮打，不是故意要殺死丙○○云云。
    經查：
１、被告子○○於上開時地，任職鐵工時曾至有力公司修繕鐵皮
    屋，知悉該公司2樓辦公室平時僅會計即被害人丙○○1人在
    辦公，且聽聞有力公司於每月5 日發放員工薪資，曾與被告
    癸○○一起至有力公司勘查地形，準備於有力公司上班時間
    至辦公室竊取財物，惟遭癸○○拒絕。同年9月5日被告子○○徵得被告癸○○同意後，由被告子○○駕駛其竊得之車號
    8C-3933 號自用小客車；被告癸○○駕駛其兄廖永琪所有之
    車號4411-KY 號自用小客車，一起前往有力公司，惟於同日
    10時33分許，被告癸○○行至新竹縣峨眉七星村往獅頭山牌
    樓附近時，臨時打消行竊意願，被告子○○則決意單獨前往
    ，要求被告癸○○在獅頭山牌樓附近等候。嗣被告子○○抵
    達有力公司附近，以其持用之0000000000號行動電話先後撥
    打被告癸○○持用之0000000000號行動電話，告知被告癸○○現場狀況，並趁被害人丙○○離開辦公室後，進入該辦公
    室竊得被害人丙○○所有之綠色皮包1 個，惟尚未竊得其餘
    財物即為被害人丙○○發覺，並遭被害人丙○○捉住左手，
    被告子○○為順利逃離現場，先徒手推開被害人丙○○，復
    持原放置在現場之木製圓椅子揮打被害人丙○○，致被害人
    丙○○手部受有擦傷及瘀傷及頭部受有鈍挫傷，並因頭部傷
    勢，導致中樞神經休克當場死亡。被告子○○於殺害被害人
    丙○○後，迅即逃離現場，並將行兇之木製圓椅子丟棄在台
    41線2.6公里路旁樹叢內，駕駛車號8C-3932號自用小客車與
    被告癸○○會合後，將車號8C-3932 號自用小客車棄置在山
    頂平台處，改搭乘被告癸○○駕駛之上開自用小客車，途中
    將搶得之現金朋分4萬4千元予被告癸○○收受，且把被害人
    丙○○所有之綠色皮包、提款卡、信用卡、證件、行動電話
    等物沿途丟棄，嗣為警循線於同年9 月10日拘提到案等情，
    業經被告子○○於警詢、偵查中及本院審理時坦承在卷（見
    偵字卷第10-13、18-29、235-237、317-318、334-336 頁、
    本院卷一第23-32、58-82頁、卷二第471-480 頁），核與告
    訴人丁○○指訴被害人丙○○遭他人殺害陳屍在有力公司辦
    公室內（見偵字卷第68-70 頁）、證人即群力企業社警衛
    進宏於警詢時證稱案發當日11時30分許至有力公司找被害人
    丙○○領取中餐便當時，發現被害人丙○○倒在血泊中，隨
    即通知有力公司員工報警處理（見偵字卷第65-67 頁）、證
    人即共同被告癸○○於警詢、偵查中及本院審理時證稱曾於
    97年8 月間與被告子○○前往有力公司勘查地形，惟拒絕與
    被告子○○一起行竊，案發當日雖先同意與被告子○○前往
    行竊，然於途中打消行竊意願，乃在獅頭山牌樓附近等候被
    告子○○，期間被告子○○曾打電話告知狀況，嗣被告子○○前來會合後，被告子○○先將所駕駛之自用小客車棄置，
    其後給付贓款4萬4千元予其放受，路途中另將取得之其餘物
    品棄置（見偵字卷第32-48、231-232、321-322、337頁、本
    院卷一第62 、110-118、264-269頁、卷二第354-356頁）、
    證人即有力公司負責人黃燿雄於警詢及偵查中證稱被告子○○曾至有力公司修繕鐵皮屋，而被害人丙○○遭人持有力公
    司所有，放置在2 樓辦公室之木製圓椅子殺害（見偵字卷第
    71-73、320-321頁）等情大致相符，並有本案相關現場之地
    圖、案發辦公室1、2樓現場圖各1份（見偵字卷第77、109-1
    10頁）、車號8C-3932號、4411-KY號自用小客車車籍查詢資
    料2 份（見聲拘字第118號卷第34-35頁）、上開車輛行經路
    線監視錄影畫面時地一覽表1紙及監視器畫面影像共14張（
    見偵字卷第78-85頁）、案發現場與木製圓椅子照片共225張
    （見偵字卷第365-385頁）、車號8C-3932號自用小客車遭棄
    置在山頂平台之照片6張（見偵字卷第49-51頁）、查獲被告
    子○○、癸○○後之蒐證照片共110張（見偵字卷第144-198
    頁）、被告子○○持用之0000000000號與被告癸○○持用之
    00 00000000號行動電話通聯紀錄1份（見本院通聯紀錄卷）
    及扣案之木製圓椅子1 把可資佐證。又警方於案發後採集(1)
    被害人丙○○右手無名指、食指、中指指甲內殘留之檢體。
    (2)扣案木製圓椅子椅面上血跡。(3)車號8C-3932 號自用小客
    車右前座座椅椅套、駕駛座車門扶手、右前座椅椅背上之血
    跡，均送請內政部警政署刑事警察局鑑驗比對結果，認上開
    (1)被害人丙○○右手無名指指甲殘留檢體之DNA-STR 型別檢
    出混合型，該混合型別排除被害人丙○○之DNA-STR 型別後
    ，其餘型別與被告子○○型別相同，而被害人丙○○右手食
    指、中指指甲殘留檢體之Y染色體DNA-STR型別則與被告子○○之DNA相同；上開(2)、(3)之血跡DNA均與被害人丙○○DNA-
    STR 型別相同，有「0905專案」現場勘察證物清單、「0905
    」專案8C-3932 車輛勘察證物清單、「0905專案」0911涉嫌
    人標準檢體及犯案工具採證清單、刑事案件證物採驗紀錄表
    、內政部警政署刑事警察局97年9月11日刑醫字第097013457
    3號鑑驗書及97年10月20日刑醫字第0970137580 號鑑驗書各
    1份在卷可佐（見偵字卷第104-106、108、128 、396-397頁
    ），證明被害人丙○○曾以右手用力捉住被告子○○，其指
    甲因此殘留被告子○○之DNA ，而被害人丙○○之血跡並遺
    留在扣案之木製圓椅子椅面與車號8C-3932 號自用小客車上
    之事實。再被害人丙○○死亡後，經臺灣新竹地方法院檢察
    署檢察官督同法醫師相驗後解剖鑑定死因結果，認被害人丙○○分別受有如下之外傷：(1)頭部鈍挫傷：臉部凹陷性鈍
    挫傷：(甲)自右額部至左頰部斜向凹陷性鈍挫傷及左眼眶部多
    處撕裂傷，長約18公分，寬約6 公分。(乙)自右眼眶部至左眼
    眶部有凹陷性鈍挫傷，長約13公分，寬約6 公分。顏面撕
    裂傷：(甲)右額部撕裂傷1處，長約4.5公分。(乙)右頰部撕裂傷
    1處，長約3公分。頭頸部其他鈍挫傷：(甲)右臉頰部鈍挫傷
    造成皮下出血。(乙)右側頭皮下廣泛出血。(丙)鼻樑、鼻頭及鼻
    翼處多處擦挫傷。(丁)右唇挫傷。(戊)頸前部數處方向不同之線
    形擦痕。顱骨及顏面骨粉碎骨折：右側頭皮廣泛皮下出血
    、額骨、頂骨及顳骨呈粉碎性骨折並延伸至顱底及枕骨、上
    顎骨及下顎骨骨折、腦部局部蜘蛛膜下腔出血。(2)上肢擦傷
    ：右上臂背部1處3×0.9公分擦傷。左肘後部2處0.7×0
    .9公分及2.5×2.3公分瘀傷。左前臂肘後部下方1 處2×1
    公分瘀傷。右手腕內側1 處2×2公分之擦傷等傷害。依被
    害人丙○○上開傷情，研判：(1)死者死因為頭部鈍挫傷，導
    致中樞神經休克死亡。(2)死者頭部有多處不同方向及形狀之
    鈍挫傷，臉部明顯可見2 處不同方向凹陷性挫傷，研判死者
    曾被鈍器數次攻擊。(3)死者主要外傷集中在頭部，而頭部之
    創傷造成顱骨及顏面骨粉碎性骨折，研判死者頭部受到重大
    之攻擊。(4)死者其餘上肢之挫傷多為擦挫傷，可能為抵抗或
    擦撞時造成，有勘驗筆錄、相驗屍體證明書、法醫檢驗報告
    書及法務部法醫研究所97年10月30日法醫理字第0970004676
    號函暨所附（97）醫剖字第0971101765號解剖報告書、（97
    ）醫鑑字第0971101872號鑑定報告書各1 份在卷可證（見相
    字卷第41、43-60 頁），堪認被告子○○上開所述，並供稱
    其持扣案之木製圓椅子揮擊被害人丙○○，並致被害人丙○○死亡等情，均與事實相符，堪以採信，而被害人丙○○死
    亡之結果，與被告子○○持上開椅子揮擊之行為，有相當因
    果關係，亦堪認定。
２、被告子○○雖以上開情詞置辯，指稱其係依辛○○指示前往
    行竊云云。惟：
(1)、被告子○○就辛○○如何指示行竊一節，於警詢時先稱：辛○○於97年8 月下旬在苗栗縣頭份鎮下興里福爾摩沙高速公
    路（即中山高速公路）陸橋下，以25萬元代價，叫我修理丙○○，我答應他，辛○○約我1 小時後在原地會合，我們碰
    面後，他就當面將我在外面所欠共25萬7千元債務之本票3張
    、借據1張撕毀（見偵字卷第16頁）、又稱：97年8月下旬某
    日23時許，我騎車到頭份鎮義民廟附近，突然聽到辛○○叫
    我名字，我停車後，辛○○先拿了之前跟他發生車禍時的賠
    償金4千元給我，並說晚一點有事跟我講，我們約1小時後在
    中山高陸橋下會合，就開始談起修理丙○○事宜，因我於97
    年8月中旬某日曾與「阿弟」及另2名不詳姓名年籍男子賭博
    ，輸了25萬7千元，簽發本票3張及借據1 張，辛○○之後帶
    來的本票、借據，就是我賭博輸錢所簽下的（見偵字卷第27
    -28 頁）、於本院偵查中羈押庭訊問時再稱：辛○○說有辦
    法幫我處理外面的債務，叫我去修理丙○○，之後我帶我姐
    姐的小孩逛夜市碰到辛○○，辛○○問我何時要去，我說 9
    月1日或2日會去，他說乾脆5 日人家領錢的時候去，有拿到
    錢他也不會拿，主要是那個女的要處理（見本院聲羈字第21
    3號卷第14-15頁）、於另次警詢時稱：97年8 月20日左右晚
    上23時許，在頭份鎮義民廟前，辛○○告訴我有事給我做，
    他有辦法把我欠人家的錢處理掉，叫我1 小時後在東興路高
    速公路陸橋下等他，之後辛○○拿我之前賭博輸錢簽發的本
    票3張及借據1 張，並說如果我答應就把本票及借據處理掉，
    我說好，辛○○就把本票及借據撕掉，我上他的車談，辛○○說是要去修理丙○○，而本票及借據是我欠「阿弟」朋友
    的賭債（見偵字卷第32-36頁）、於偵查中稱：我本來1日或
    2日要去，是辛○○叫我改到5日再去，並講要我去那邊拿個
    東西證明我有去，辛○○之前給的4 千元是他欠我的，不是
    車禍賠償金（見偵字卷第318、335頁）、於本院移審訊問時
    稱：我開的3 張本票是我簽給「阿弟」的賭債，而丙○○的
    先生開賭場，丙○○在做放款，不知道誰簽本票在丙○○那
    邊，辛○○說有本票在丙○○的皮包裡，要我把丙○○的皮
    包內本票拿回來，8 月26日我跟辛○○有在建國夜市見面，
    我說9月1日或2日會去修理丙○○，辛○○說何不5日去，我
    9月5日凌晨還有跟辛○○在建國夜市見面（見本院卷一第24
    、26、28頁）、於本院審理時稱：9月5日是去教訓丙○○，
    辛○○說丙○○在放款，有人有本票在丙○○那邊，他說有
    12萬元的3 張要當場撕掉，案發當時我想拿到丙○○的證件
    就拿給辛○○表示已經修理過丙○○，如果遇到，也可以修
    理丙○○等語（見本院卷二第472、475頁）。細繹被告子○○上開供述，被告子○○對於係在高速公路陸橋下或義民廟
    前遇到辛○○、辛○○僅要求被告子○○教訓被害人丙○○
    ，抑包括拿取被害人丙○○持有之本票、辛○○有無要被告
    子○○拿物品證明修理被害人丙○○、其先前賭博輸錢簽發
    之本票與借據係交給「阿弟」或「阿弟」之朋友及辛○○所
    交付之4 千元是否為車禍賠償金等節，先後供述並不一致，
    所述已見瑕疵。又其所指綽號「阿弟」之人，經苗栗縣警察
    局苗栗分局、頭份分局查詢轄下毒品人口，僅查出邱沐樺 1
    人，而被告子○○復未指稱邱沐樺即為「阿弟」，證人邱沐
    樺於警詢時觀覽被告子○○相片後亦表示不認識被告子○○
    （見本院卷二第415-422 頁），則被告子○○所述賭博輸錢
    情節，僅其1 人供述，別無證據證明。再被告子○○於警詢
    、偵查中及本院審理時始終表明辛○○要其前往行竊之意旨
    ，如果真實，被告子○○應無隱瞞辛○○指示拿取本票此一
    重要細節之必要，被告子○○遲至本院審理時始表示辛○○
    要其拿取本票云云，洵難理解。況且被告子○○於行竊時遭
    被害人丙○○發覺後，急欲逃離現場等情，迭經被告子○○
    於警詢、偵查中及本院審理時供明在卷（見偵字卷第10 -13
    、18-29、235-237、317-318、334-336頁、本院卷一第23-3
    2、58-82 頁、卷二第471-480頁），被告子○○果真有意修
    理被害人丙○○，於遭被害人丙○○發覺時，應不致過於驚
    慌，且可依其本意順勢毆打教訓被害人丙○○，何必急於逃
    離現場？甚者，依被告子○○所述，辛○○要其將本票撕掉
    而未指示將本票帶回交予辛○○，辛○○如何確認被告子○○確依其指示行事，是其所述情節，與常情亦有不符，在在
    顯示被告子○○此部分所述，洵難逕信。
(2)、被告子○○於97年8 月10日因故與辛○○發生爭執，被告子
    ○○為此砸毀辛○○所駕駛陳泰言所有之車號3739-GT 號自
    用小客車之汽車擋風玻璃，辛○○則駕駛該車撞損被告子○○騎乘之機車，被告子○○因此受有四肢多處挫擦傷、胸部
    挫傷等傷害，癸○○於同日知悉被告子○○車禍受傷之情，
    旋到場將被告子○○載至財團法人為恭紀念醫院急診住院，
    被告子○○於同年月14日始行出院等情，業經被告子○○於
    偵查中供陳明確（見偵字卷第265頁、335頁），核與證人辛○○於警詢、本院羈押庭與審理時證稱確曾於被告子○○砸
    毀其駕駛之車號3739-GT 號自用小客車之汽車擋風玻璃後開
    車衝撞被告子○○（見偵字卷第57 頁、見本院聲羈字第214
    號卷第14-15頁、本院卷第119頁）、證人即共同被告癸○○
    於警詢及本院審理時證述辛○○確曾與被告子○○發生車禍
    意外，其到場將被告子○○送醫住院等情節大致相符（見偵
    字卷第45頁、本院卷一第111 頁），並有財團法人為恭紀念
    醫院98年2月2日為恭醫字第0980000091號函暨所附被告子○○急診病歷、苗栗縣警察局頭份分局98年2 月11日份警偵字
    第0980002592號函暨所附職務報告（含車籍資料與車輛相片
    ）各1份（見本院卷一第150-162頁），堪信為事實。又辛○○與被告子○○上開爭執後，因被告子○○要求辛○○賠償
    4 萬元，然辛○○拒絕給付，雙方因此交惡，辛○○為躲避
    被告子○○，即未曾與被告子○○見面，而被告子○○事後
    找不到辛○○，乃委請辛○○之朋友廖勝弘轉知辛○○應出
    面解決，其後知悉辛○○積欠「萬品當舖」金錢，於案發前
    幾日與被告癸○○一起找上當舖負責人甲○○，提議一起找
    出辛○○處理各自債務等情，分別經證人辛○○於警詢、偵
    查中、本院羈押庭及審理時證稱：上開車禍發生後即未曾與
    子○○見面，子○○因此要廖勝弘傳話好好處理車禍事宜（
    見偵字卷第57、259頁、本院聲羈第214號卷第14頁、本院卷
    一第120 頁）、證人甲○○於本院審理時證稱：辛○○曾欠
    當舖3 萬元，我打電話給他，他說與別人有車禍糾紛欠錢在
    躲別人，之後於97年8月底至9月初時，有人到當舖來表示辛○○開車撞他沒處理，要去跟辛○○要錢，邀我一起去找辛○○，但我沒跟他們一起去，之後我就聯絡不上辛○○（見
    本院卷二第350-352 頁）、證人癸○○於本院審理時證稱：
    我於97年9月5日案發前幾天曾與被告子○○一起到「萬品當
    舖」邀老闆一起找辛○○，好像是要處理車禍事宜，當時老
    闆沒有跟我們去，之後我跟被告子○○到1 個檳榔攤等叫「
    楊德」的人帶我們去，但沒找到辛○○等語明確（見本院卷
    二第355-356 頁），被告子○○於本院審理時亦供承：於97
    年8月25日至9月初有去找當舖老闆甲○○，問甲○○要不要
    一起去找辛○○，當日曾與被告癸○○、「文哥」、「楊○
    德」之人一起去找辛○○等語（見本院卷二第353 頁），堪
    認辛○○與被告子○○車禍後，辛○○因未處理賠償事宜，
    一直躲避被告子○○之事實，如被告子○○確曾分別於97年
    8月20日至9月5 日前曾與辛○○見面多次，彼等更有毆打或
    拿取被害人丙○○本票之謀議，被告子○○斷無於案發前大
    費周章尋找辛○○之理，而被告子○○與辛○○既因上開爭
    執有所嫌隙，仍為犯罪謀議，且僅論及被告子○○在外賭債
    ，未就車禍賠償糾紛一併處理，更難理解，顯見被告子○○
    所述案發前與辛○○見面多次且謀議行竊云云，或有違常情
    ，或與被告子○○急於找尋辛○○之事實有所矛盾。
(3)、被告子○○約於95年8 月10幾日，即邀約被告癸○○前往有
    力公司勘查地形，迭經證人癸○○於警詢及偵查中供述明確
    （見偵字卷第41、337 頁），其於本院審理時更明白指稱係
    被告子○○發生車禍前勘查案發現場等語（見本院卷一第11
    2頁、卷二第506頁），觀諸被告子○○供稱與被告癸○○係
    結拜兄弟（見本院聲羈字第213號卷第14 頁），參酌被告癸○○於被告子○○車禍後，旋即到場載送被告子○○就醫，
    其後復陪同被告子○○尋找辛○○，案發當日被告癸○○雖
    打消行竊意願，被告子○○仍將搶得之現金分給被告癸○○
    等事實，足見被告子○○、癸○○間交情非淺，應無仇恨可
    言，被告癸○○自無就此部分為虛偽陳述之必要，堪認被告
    癸○○此部分所述，應為事實，堪以採信。雖被告癸○○於
    偵查中另供稱被告子○○於案發前幾天第1 次帶其至現場云
    云（見偵字卷第231 頁），與其上開所述略有不同，惟被告
    癸○○該次偵查中之供述既未表明確切日期，自無從僅依該
    次含糊之陳述，逕認被告癸○○其餘供述失真。況被告子○○之辯護人就此問題詰問證人癸○○時，證人癸○○亦迭次
    證稱係於被告子○○車禍前至現場勘查之意旨（見本院卷一
    第112 頁），其既以車禍時間為區別時點，自係基於確定事
    實為基礎所為之供述，其此部分所述應為實在，足見被告子
    ○○早於97年8 月10日前即起意前往案發現場行竊之事實，
    是被告子○○辯稱係於案發前幾日與被告癸○○至有力公司
    勘查云云，無值採信。
(4)、被告子○○於本院移審時雖表示其外甥丑○○曾在建國夜市
    聽到其與辛○○談及修理被害人丙○○之事宜（見本院卷一
    第28頁），惟經本院依職權傳訊丑○○到庭作證，證人丑○○證稱：子○○帶其至建國夜市時，曾在為恭醫院旁邊的便
    利商店遇到一些人，子○○與其中叫「阿焜」（諧音）的人
    講話不讓我靠近，我沒有聽到講話的內容，那個「阿焜」也
    就是之後在竹東分局看到的辛○○，但這是在被告子○○車
    禍之前發生的等語（見本院卷二第447-451 頁），則證人丑
    ○○所述至多僅能證明被告子○○於97年8 月10日前在建國
    夜市附近遇到辛○○，無足支持被告子○○上開抗辯為真。
(5)、按測謊鑑定，係依一般人若下意識刻意隱瞞事實真相時，會
    產生微妙之心理變化，例如：憂慮、緊張、恐懼、不安等現
    象，而因身體內部之心理變化，身體外部之生理狀況亦隨之
    變化，例如：呼吸急促、血液循環加速、心跳加快、聲音降
    低、大量流汗等異常現象，惟表現在外之生理變化，往往不
    易由肉眼觀察，乃由測謊員對受測者提問與待證事實相關之
    問題，藉由科學儀器（測謊機）紀錄受測者對各個質問所產
    生細微之生理變化，加以分析受測者是否下意識刻意隱瞞事
    實真相，並判定其供述是否真實；測謊機本身並不能直接對
    受測者之供述產生正確與否之訊號，而係測謊員依其專業之
    學識及經驗，就測謊紀錄予以客觀之分析解讀；又測謊鑑定
    ，形式上須符合測謊基本要件，如：經受測人同意配合，並
    已告知得拒絕受測，以減輕受測者不必要之壓力、測謊員須
    經良好之專業訓練與相當之經驗、測謊儀器品質良好且運作
    正常、受測人身心及意識狀態正常、測謊環境良好，無不當
    之外力干擾等，始能獲致正確之結論，苟缺其一，即足以動
    搖測謊整體結構，而影響測謊結果之實質，最高法院92年度
    台上字第2282號、93年度台上字第1938號判決可供參考。本
    院於審理期間，徵得被告子○○同意後，於98年4月1日將被
    告子○○送請法務部調查局接受測謊鑑定，經該局採區域比
    對法及混合問題法之鑑驗方法，並於測謊鑑定書載明測試地
    點、測試環境狀況、測試儀器廠牌型號、測謊儀器運作狀況
    、被告確事先同意測謊及當時身心與意識狀態等測謊條件，
    對被告子○○實施測謊鑑定結果，認被告子○○稱：其受
    辛○○教唆才去教訓丙○○、辛○○叫渠教訓丙○○等問
    題呈情緒波動之反應，研判有說謊，有該局98年4月2日調科
    參字第09500218340號測謊報告書1份在卷可佐（見本院卷一
    第178-194 頁），益見被告子○○辯稱辛○○指示其教訓丙○○云云，無足採信。
(6)、綜上，被告子○○此部分抗辯或不合常理，或與事實不符，
    或無證據證明，其所述辛○○要其教訓丙○○部分經測謊後
    更呈現說謊之結論，被告子○○上開抗辯自無足信。
３、被告子○○復辯稱並無殺害被害人丙○○之意思云云。惟殺
    人與傷害之區別，應以加害人有無殺意為斷，行為人有無殺
    人之犯意，乃個人內在之心理狀態，欲判斷其主觀上之犯意
    究僅傷害抑或殺人，應就外在之一切證據，詳查審認，舉凡
    犯罪之動機、兇器類別、行兇之具體過程、戕害之部位致命
    與否、傷痕之多寡輕重、傷勢程度、案發當時之情境、犯後
    態度等情綜合研析認定。查人之頭臉部為人之生命中樞，內
    有職司運動、感覺、記憶、動作協調等功能之大腦、小腦，
    及調節血壓、呼吸等重要功能之腦幹等重要器官，構造均甚
    為脆弱，倘持質地堅硬之木器重擊人之頭部，極易造成腦傷
    引發死亡之結果，被告子○○為成年人，具有一定之社會歷
    練，對此即無不知之道理。本件被告子○○於案發行竊時為
    被害人丙○○發覺，急欲逃離現場，因遭被害人丙○○捉住
    不放，竟持質地堅硬之木製圓子朝被害人丙○○頭臉部之要
    害毆打，若謂無殺人之決意，孰能置信？況依被害人丙○○
    所受之上開頭部鈍挫傷之嚴重傷情以觀，參酌被害人丙○○
    陳屍現場2樓會客室走廊、2樓辦公室木門2 處（距地面各65
    公分、52公分）、地面均可見血跡噴濺血點等事實，有上開
    「0905專案」現場勘察證物清單及現場照片在卷可佐（見偵
    字卷第104-122 頁），足見被告子○○敲擊被害人丙○○頭
    部力道甚猛，且由被害人丙○○倒臥處旁之2 樓辦公室木門
    上噴濺血點之多及血跡噴濺位置，足資認定被告子○○於被
    害人丙○○幾近倒地時猶未罷手，益見被告子○○行兇時用
    力至猛，殺意甚堅，所為顯非為求擺脫被害人丙○○之糾纏
    ，實係基於欲置被害人丙○○於死地甚明，是被告子○○否
    認有殺害被害人丙○○之意思云云，亦無足信。
４、至證人即共同被告癸○○於本院審理時另證稱：案發當天我
    在牌樓下等子○○，子○○從工廠出來上我的車後我發現他
    身上有血，我問他怎麼會有血，他說打了女會計，還說會計
    有200多萬的錢，我問他怎麼知道她有錢，他就拿2本會計的
    存摺給我看，我確實看到存摺上的確有1本是160幾萬，1 本
    有幾10萬，存摺及其他的東西子○○已經都丟棄，我問他怎
    麼會知道存摺裡有錢的事情，子○○沒有講，我又問你是怎
    麼打這女會計，子○○他說他進去後先拿起背包要離開時被
    女會計發現，女會計有拉他，子○○就說他先拿椅子打她頭
    2 下，子○○又追問女會計存摺的密碼，女會計不肯講並說
    拿走這幾萬就好，子○○不高興，之後又再打了他2、3下才
    離開。我覺得他是早就知道存摺的事，因為在偷的過程中時
    間很短，不可能把存摺翻開來看這麼仔細云云（見本院卷一
    第265-266 頁）。然此為被告子○○否認，而金融提款卡多
    有每日提款金額限制，且提款機皆設有錄影監視器，若到提
    款機提款犯行必然曝光，被告子○○如知悉有力公司發薪日
    有較多現金，復有時間逼問密碼，其大可取走案發現場之其
    餘財物，實無需大費周章逼問只能領取有限現金的金融卡密
    碼，是證人癸○○上開證述已不合常理。又經本院函詢被害
    人丙○○開戶之第一銀行、臺灣土地銀行、北埔鄉農會、華
    南銀行、中華郵政公司峨眉郵局、新竹第一信用合作社等金
    融機構結果，並無證人癸○○所述被害人丙○○之存款達20
    0萬元之情事（見本院卷第285-314頁），足見證人癸○○證
    述存款之情與事實不符，是證人癸○○上開證述之詞，無足
    為被告子○○不利之認定。另本件案發後，被害人丙○○桌
    子上雖留有有力公司員工蔡安會、謝擴樺及楊吉城等人裝有
    薪資之薪水袋（見偵字卷第372 頁反面），惟被告子○○於
    本院審理時供稱其自上開辦公室1樓上到2樓至遇到被害人丙○○為止，過程僅約1、2分鐘，如自上到2 樓起算至遇到被
    害人丙○○為止，過程則不到1分鐘，其至2樓辦公室內即拿
    起綠色皮包，之後曾打開2 樓辦公室桌子抽屜蒐尋財物等語
    （見本院卷二第479 頁），足見被告子○○行竊過程甚為短
    暫，期間且曾打開抽屜蒐尋財物之事實，則其於蒐尋財物時
    ，發覺有人上樓，為急於逃離現場，始未拿取桌上薪水袋之
    情尚屬可能，是縱本件案發現場明顯處尚留現金未遭竊走，
    亦無足為被告子○○上開抗辯可信之依據，均附此敘明。
５、綜上，本件被告子○○所辯均不足採，其於上開時地竊盜時
    為脫免逮捕，對被害人丙○○施以暴力，致被害人丙○○難
    以抗拒，其後復起殺意，持木製圓椅子故意殺害被害人丙○○之犯行，應堪認定，亦應依法論科。
(二)、被告癸○○部分：
    被告癸○○於上開事實三所載時地，知悉被告子○○持有之
    現金為被告子○○犯罪所得之贓物，仍自被告子○○處收受
    其中4萬4千元等事實，迭經被告癸○○於警詢、偵查中及本
    院審理時坦承不諱（見偵字卷第36 -43、231-232、321-322
    頁、本院卷一第61頁、卷二第494、502-505頁），核與共同
    被告子○○於偵查中及本院審理時供述之情節大致相符（見
    偵查卷第266-267頁、本院卷二第474-475頁），而被告子○○持有之上開財物確為贓物，已如上述，堪認被告癸○○之
    自白與事實相符，堪以採信，事證明確，被告癸○○收受贓
    物之犯行堪以認定，應依法論科。
三、論罪與科刑：
(一)、按刑法第329 條規定擬制為強盜罪之強暴、脅迫構成要件行
    為，乃指達於使人難以抗拒之程度者而言，必於竊盜或搶奪
    之際，當場實施之強暴、脅迫行為，已達使人難以抗拒之程
    度，其行為之客觀不法，方與強盜行為之客觀不法相當，而
    得與強盜罪同其法定刑，司法院大法官會議釋字第630 號解
    釋可供參考。又結合犯乃係將2 以上之獨立犯罪行為，依法
    律規定結合成1 罪，其主行為為基本犯罪，舉凡利用基本犯
    罪之時機，而起意為其他犯罪，二者間具有意思之聯絡，即
    可成立結合犯，至他罪之意思，不論起於實施基本行為之初
    ，即為預定之計畫或具有概括之犯意，抑或出於實施基本行
    為之際，而新生之犯意，亦不問其動機如何，只須2 行為間
    具有密切之關連，而有犯意之聯絡，事實之認識，即可認與
    結合犯之意義相當。而結合犯以在前之罪為基本罪，在後之
    罪屬相結合之罪；在行為人有結合犯構成各罪之犯意時，無
    論其究先實施基本罪或結合罪，既具犯意，其後又一一遂行
    ，均應論為結合犯，固不待言。其僅有基本罪之犯意，行為
    時先犯基本罪，縱另行起意犯結合罪，如有時、地之密切關
    係，亦成立結合犯；若具基本罪之犯意，先犯結合罪再犯基
    本罪，仍成立結合犯。至於犯罪行為是否既遂，在強盜罪之
    結合犯，應以結合罪之是否既遂，為判定之標準，其強盜罪
    是否既遂不問，最高法院92年台上字第1231號、69年台上字
    第4967號、73年台上字第266號、第330號判決要旨亦可參考
    。
(二)、核被告子○○上開事實二所為，係犯刑法第321條第1 項第2
    款之踰越牆垣竊盜罪。又被告子○○先至上址辦公室內竊得
    財物後，因遭被害人丙○○發覺，為能順利脫逃，先以徒手
    推擋無效，再持客觀上足以傷害人身體，可供兇器使用之木
    製圓椅子揮擊之強暴方式，揮打被害人丙○○，致被害人丙○○難以與被告子○○抗拒，已該當於刑法第329條、第330
    條第1 項之竊盜因脫免逮捕而攜帶兇器當場施以強暴之加重
    準強盜罪，而被告子○○因被害人丙○○持續阻止其離開，
    即持上開椅子打死被害人丙○○等情，已如上述，其上開準
    強盜及殺人行為，均係在上址辦公室犯之，且時間極為密切
    ，被告子○○行為時雖先犯基本之準強盜罪，縱另行起意犯
    結合之殺人罪，因有上開時、地之密切關係，依上開說明，
    自應成立結合犯，是被告子○○上開事實三所為，係犯刑法
    第332條第1項之強盜殺人罪。另被告癸○○上開事實三所為
    ，係犯刑法第349條第1項之收受贓物罪。被告子○○持上開
    椅子多次朝被害人丙○○頭臉部揮擊，其時間密接，顯係出
    於同一殺人犯意，應祇論以單純一罪。又被告子○○於上開
    事實三所載時地，係為脫免逮捕，而對被害人丙○○施以暴
    力，迭經被告子○○供述明確，是公訴人認被告子○○是時
    係為防護贓物而為暴力行為，顯有誤會，應予指明。另被告
    子○○所犯上開加重竊盜罪及強盜殺人罪2 罪間，犯意各別
    ，行為不同，應予分別論罪，合併處罰。
(三)、爰審酌被告子○○曾有贓物、過失傷害、過失致死、竊盜、
    強盜、搶奪等前科；被告癸○○曾有違反麻醉藥品管理條例
    、竊盜、贓物、違反毒品危害防制條例等前科之素行、其等
    甫假釋出監，不思努力向上，僅因缺乏金錢或交通工具使用
    ，分別為竊盜或收受贓物之犯行、所為竊盜、收受贓物部分
    造成之損害非鉅、案發後迄未與被害人和解及均坦認此部分
    犯行等一切情狀，就上開犯行各量處如主文所示之刑。另被
    告子○○因行竊失風，為免遭逮捕，對夙無怨隙之被害人丙○○施用強暴行為，且遭被害人丙○○奮力阻止其離去時，
    殘殺正值盛年之被害人丙○○，復任意指稱辛○○牽涉其中
    ，企圖誤導真相，而被害人丙○○在上班時間遭此橫禍，對
    於本件命案之發生並無絲毫責任，被害人丙○○一家人更因
    此終身活在親人慘遭殺害之痛苦陰影中，被告子○○此部分
    之犯行惡性非輕，其殺害被害人丙○○所造成之損害甚鉅，
    於案發後且迄未與被害人丙○○家屬達成民事和解，惟姑念
    被告子○○就準強盜部分坦認犯行，僅辯稱並無殺人故意，
    難認被告子○○並無悔意，而無教化遷善之餘地，從被告子
    ○○主觀惡性與客觀犯行加以確切考量，求其生尚非不可得
    ，是就其所犯強盜殺人部分量處無期徒刑，並依刑法第37條
    第1 項之規定，宣告褫奪公權終身。又因被告子○○經宣告
    之最重刑為無期徒刑，依刑法第51條第4 款規定，即不執行
    他刑，爰就被告子○○部分定應執行刑為無期徒刑，並褫奪
    公權終身。至公訴人就被告子○○所犯強盜殺人部分，雖求
    處被告子○○死刑，惟死刑之存在，就現階段之刑事政策而
    言，與其說是一種報應主義之產物，毋寧說是對於某種特別
    犯罪，實現理性正義的需求，並為維護社會秩序或增進公共
    利益所必要。由於死刑之諭知，為生命之剝奪，具有不可回
    復性，基於對生命價值、生命權及人道之基本尊重，法院對
    於重罪案件，應就個案整體觀察，除審酌刑法第57條所列舉
    科刑輕重之事項外，並應審酌犯罪行為人事後對於犯行之真
    誠坦白，悛悔實據，能否加以教化遷善，以及從主觀惡性與
    客觀犯行加以確切考量，死刑乃剝奪犯罪行為人之生命權，
    一經宣告確定及執行，即無回復可能，殺人者固往往惡性重
    大，然現今刑罰個別處遇制度非祇在滿足以往「以牙還牙」
    、「以眼還眼」之應報觀念，尤重在其「教育」之功能，立
    法者既未將強盜殺人罪之法定刑定為唯一死刑，而將無期徒
    刑亦同列為選科之刑罰，其目的即在賦予審判者能就個案情
    狀，審慎酌定，俾使尚有教化遷善可能之犯罪行為人保留一
    線生機，本院經審酌上情後，認被告子○○就強盜殺人部分
    應判處無期徒刑，已如前述，是公訴人以被告子○○有與社
    會永久隔離之必要，請求判處死刑並褫奪公權終身，尚嫌過
    重，附此敘明。
四、扣案被告子○○持以揮擊被害人丙○○所用之木製圓椅子 1
    把，為有力公司所有，業經證人黃燿雄供明在卷，非被告子
    ○○所有之物，爰不併予宣告沒收。至在被告子○○住處扣
    押之側背包1個、球鞋1雙、SIM卡2張、鐵鎚2 支，及在被告
    癸○○住處扣押之行動電話（含SIM卡）1支、棒球帽1 個、
    背心、T恤各1件，雖分別為被告子○○、癸○○所有之物，
    惟無證據證明係供本件犯罪所用；另在被告子○○住處扣押
    之行動電話1 支，則為被告子○○母親壬○○所有之物，業
    經被告子○○陳明在卷，本院於98年9 月23日訊明壬○○後
    ，將該支行動電話發還予被告子○○轉交壬○○（見本院98
    年度聲字第794號卷98年9月23日訊問筆錄），是均不併為宣
    告沒收之諭知，附此敘明。
據上論斷，應依刑事訴訟法第299條第1 項前段，刑法第321條第
1項第2款、第349條第1項、第332條第1項、第51條第4 款、第37
條第1項，判決如主文。
本案經檢察官洪裕翔到庭執行職務。
中    華    民    國    99    年    1     月    11    日
                  刑事第三庭審判長法  官  楊惠芬
                                  法  官  林哲瑜
                                  法  官  林昌義
以上正本證明與原本無異。
如不服本判決，應於收受送達後10日內向本院提出上訴書狀，其
未敘述上訴之理由者並得於提起上訴後10日內向本院補提理由書
（均須按他造當事人之人數附繕本）「切勿逕送上級法院」。
中    華    民    國    99    年    1     月    11    日
                                  書記官  黃伊婕
附錄本案論罪科刑法條全文：
刑法第321條
犯竊盜罪而有左列情形之一者，處6月以上、5年以下有期徒刑：
一  於夜間侵入住宅或有人居住之建築物、船艦或隱匿其內而犯之
    者。
二  毀越門扇、牆垣或其他安全設備而犯之者。
三  攜帶兇器而犯之者。
四  結夥三人以上而犯之者。
五  乘火災、水災或其他災害之際而犯之者。
六  在車站或埠頭而犯之者。
刑法第332條
犯強盜罪而故意殺人者，處死刑或無期徒刑。
犯強盜罪而有下列行為之一者，處死刑、無期徒刑或10年以上有
期徒刑：
一、放火者。
二、強制性交者。
三、擄人勒贖者。
四、使人受重傷者。
刑法第349條
收受贓物者，處3年以下有期徒刑、拘役或500元以下罰金。
搬運、寄藏、故買贓物或為牙保者，處5年以下有期徒刑、拘役
或科或併科1000元以下罰金。
因贓物變得之財物，以贓物論。

司法院資訊處製作；財團法人民間司法改革基金會備份。
